【裁判字號】    92,上易,161
【裁判日期】    921028
【裁判案由】    侵權行為損害賠償
【裁判全文】
臺灣高等法院臺南分院民事判決  九十二年度上易字第一六一號  Ｊ
      上訴人即附
      帶被上訴人  乙  ○  ○
      被上訴人即
      附帶上訴人  丙  ○  ○
                  戊  ○  ○
      法定代理人  丁  ○  ○
                  甲  ○  ○
右當事人間請求損害賠償事件，上訴人及附帶上訴人對於中華民國九十二年三月十九
日臺灣嘉義地方法院第一審判決（九十一年度訴字第七０一號）分別提起上訴及附帶
上訴，附帶上訴人並為訴之追加，本院於九十二年十月十四日言詞辯論終結，茲判決
如左：
    主    文
上訴及附帶上訴均駁回。
附帶被上訴人應再給付附帶上訴人戊○○新台幣肆拾參萬玖仟玖佰伍拾柒元，及自民
國九十二年七月九日起至清償日止，按年息百分之五計算之利息。
附帶上訴人戊○○其餘追加之訴駁回。
第二審訴訟費用由上訴人及附帶上訴人各自負擔。
追加之訴部分訴訟費用由附帶上訴人戊○○負擔百分之五十五，餘由附帶被上訴人負
擔。
    事    實
甲、上訴人方面：
一、上訴聲明：求為判決：
  (一)原判決不利於上訴人部份均廢棄。
  (二)右廢棄部分被上訴人在第一審之訴及假執行聲請均駁回。
  (三)第一、二審訴訟費用由被上訴人負擔。
二、答辯聲明：求為判決：
  (一)附帶上訴駁回。
  (二)附帶上訴訴訟費用由附帶上訴人負擔。
三、陳述：除與原判決記載相同者予以引用外，補稱略以：
（一）本件原判決既採信嘉雲區行車事故鑑定委員會鑑定意見認(一)不明車於路口內違
      規停車，妨害二造行車及視線肇事，為肇事主因。(二)劉佳銘、乙○○同為肇事
      次因，則上訴人對本件車禍應負之肇事責任當不逾百分之二十，惟原判決竟認
      上訴人應負百分之五十之肇事責任自有違誤。
（二）被上訴人戊○○所受之傷害屬普通傷害，並非重傷害，原審竟判決精神慰撫金
      新台幣五十萬元顯屬過高。
（三）被上訴人戊○○固在九十一年一月十日至成大醫院手術，惟在九十一年二月十
      九日即返校上課，足見成大醫院認需看護三個月與事實尚有不符，且縱使下課
      後返家亦與平常未受傷前放學返家相同，被上訴人之父母本即負有照顧之義務
      ，斷無再允許請求看護費之理，又有權請求看護費之人應為有實施看護或支付
      看護費之人，茲被上訴人之父母既非本件之訴訟當事人，原審竟允許，非支付
      看護之人請求給付看護費實有謬誤。
三、證據：除援用原審所提外，補提：活期儲蓄存款簿影本、保費催繳單影本為證。
乙、被上訴人即附帶上訴人方面：
一、答辯聲明：求為判決：
  (一)上訴駁回。
  (二)第二審訴訟費用由上訴人負擔。
二、附帶上訴聲明：
  (一)附帶被上訴人應再給付附帶上訴人丙○○新台幣（下同）八萬三千九百四十三元
    ，再給付附帶上訴人戊○○八十九萬一千六百七十九元，及均自民國九十一年五
    月十四日起至清償日止按年息百分之五計算之利息。
  (二)附帶訴訟費用由附帶被上訴人負擔。
三、陳述：除與原判決記載相同者予以引用外，補稱略以：
（一）按民事上的共同侵權行為（狹義的共同侵權行為，即加害行為）與刑事上之共
      同正犯，其構成要件並不完全相同，共同侵權行為人間不以有意思聯絡為必要
      ，數人因過失不法侵害他人之權利，苟各過失行為人之過失行為，均其所生損
      害之共同原因，即所謂行為關連共同，亦足成立共同侵權行為，依民法第一百
      八十五條第一項前段之規定，各過失行為人對於被害人應負全部連帶損害賠償
      。本件不明車於路口違規停車，乙○○同為肇事因素，二人行為關連共同，二
      人自應對共同侵權行為負連帶損害賠償責任。
（二）車禍現場為劉佳銘負載附帶上訴人戊○○和丙○○遵循單行道方向之北榮街行
      駛至該街四四號巷口，機車過該巷口已過半，為上訴人疾駛車輛的正前方撞擊
      到機車正側面直接撞擊戊○○右側大腿和膝蓋至大腿骨斷，膝蓋關節被撞血腫
      ，右膝前十字韌帶斷裂、疑右膝後十字韌帶部分斷裂、疑右膝側半月板破裂，
      丙○○受有顏面挫傷及左手手指擦傷等傷害，依前答辯所附地圖民權路和北榮
      街為反向之單行道，正常行駛沒有從單行道之民權路轉入狹窄之北榮街四十四
      巷（見前答辯所附相片）再反向行駛北榮街，車禍主因為上訴人因酒後駕駛未
      經檢驗合格車輛為躲閃前面派出所（民權路和吳鳳路口）臨檢，疾駛入北榮街
      四十四巷，因喝酒駕車無顧及巷道狹窄和安全而疾駛，於車禍發生前數十秒就
      差點撞上該巷道旁住戶（當時車行狀況和車禍之後的惡行惡狀，見刑庭所附附
      近民眾見證，依上訴人所言該車未保強制險依規定亦應未作安全檢驗，）另依
      車禍鑑定委員會報告稱車禍主因為路口停有不明車子，果若如此何以同樣擁有
      專業判斷能力之交通隊和車禍處理警察僅照車子旁邊，未照車牌。
（三）原審認上訴人應給付丙○○醫療費用二千二百八十四元、交通費用二百四十元
      固非無見，惟丙○○受有顏面挫傷及左手手指擦傷等傷害，此次車禍之陰影對
      於幼小肉體、精神受痛苦影響深鉅，僅准給付二萬元精神慰撫金，與丙○○所
      受之痛苦相比，殊屬過少，應以給付十五萬元精神慰撫金為恰當，故丙○○可
      請求之金額為十五萬三千五百二十四元，本件上訴人應負百分之七十責任，上
      訴人戊○○及丙○○之使用人應負百分之三十之責任，依過失相抵原則，故上
      訴人乙○○應給付丙○○十萬七千四百六十七元，原審已准許二萬三千五百二
      十四元，故附帶被上訴人應再給付上訴人八萬三千九百四十三元，爰依法提起
      附帶上訴。
（四）原審認上訴人應給付戊○○醫醫療費用四萬八千二百九十六元、醫療器材等費
      用八千八百元、交通費用三萬六千三百元固非無見，惟戊○○需被看護三個月
      ，原審認戊○○於九十一年二月十九日起至四月十日之需看護期間，白天上學
      期間應無父母看護之必要，僅准許十萬六千元之看護費，駁回五萬四千元之請
      求，於九十一年一月十日至成大醫院治療，既係骨折開刀，開刀後即應固定，
      無法自理生活，應有人看護、照顧，戊○○係因怕功課跟不上同學，始在無法
      行動間至學校上課，並非至學校上課即無須看護，假日亦係由家人看護，此部
      分亦應計算看護費始合理；況平常家人對戊○○未受傷前放學回家之照顧僅係
      照顧日常起居生活，與戊○○無法自理生活之照顧不同，戊○○白天雖在學校
      上學，父母親人偶而會至學核看護帶其上所，揹負行走，亦需特別照顧飲食
      ，偶而由其同學擔任看護工作，故本件看護費應以十八萬為適當，原審駁回五
      萬四千元之求顯無理由。
（五）戊○○就讀嘉義大學附設小學，期間曾當選二次模範生，並完成鋼琴六年的基
      礎訓練，九十年參加嘉義區科學展覽榮獲嘉義區物理組第一名，九十一年正籌
      備參加數學組因此次車禍而中斷，平日愛好籃球足球和登山等運動，於五年級
      時並參與該校小市長之選舉，原本活潑快樂的童年因車禍而整個改觀，自車禍
      受傷大腿骨斷膝蓋被撞血腫，韌帶斷裂於嘉義聖馬爾定醫院間，處理斷骨部份
      ，並住院十六日血腫未見消退，且無法下床，至再轉台灣成功大學附設醫院就
      其膝蓋部份處理，在此其間並往高雄阮外科和其他醫院，就其現在部份肌內萎
      縮，跛行無法蹲下、韌帶斷裂和膝蓋部份肌筋沾粘，經洽醫師所得答案為孩子
      正值發育期（目前十三歲），若處理亦無法完全復原，且需穿透生長盤才有辦
      法處理，生長盤一經穿透必影響其發育，聽從醫師建議作復建，長時間往返醫
      院造成孩子無限痛苦，而且治療又在一個無確定效果情形下，且須發大量時間
      於治療並排擠孩子遊戲和學習時間，那種痛苦自不可言喻，近至成大複診結果
      部份肌內萎縮，跛行無法蹲下，小腿外翻，醫師建議因膝關節受傷兩側成長不
      一需再行動手術，而手術是將受傷膝蓋好的一邊和另腳二邊開刀作壓抑成長手
      術等待受傷側的成長以減少外翻角度，此種結果直接影響戊○○長高且手術後
      果並無從掌握，因此期間並至長庚醫院複診手術方法亦是一樣，因此再另尋求
      中醫和其他等名俗療法，目前一個星期尚需兩地作三天的治療，這種經近二年
      治療後的失望和大量時間的消耗和煎熬，又不能如從前一樣的奔跑和受限於行
      動而不便參予某些特定之活動所生落寞豈是所請求六十萬元精神慰問金可彌補
      ，原審准以五十萬元精神慰撫金顯屬過低，應以給付六十萬元精神慰撫金為適
      當。
（六）依成大鑑定報告上訴人戊○○目前雙腳變形成Ｘ型部分肌肉萎縮膝關節部分增
      生至無法完全蹲下，雙腳長短不一走路跛形無法久站影響活動、情緒和整體美
      觀，而肉體所受傷害是一種持續進行非一直好轉即一直往下，而依目前成大診
      察結果並未如預期恢復，往後衍生問題當無從估計，勢必大大影響工作情緒和
      能力，就以上訴代理人之同事為例，十幾年前二十多歲因車禍膝關節受傷經治
      療後目前走路一跛一跛，身體亦跟著變形原有很好之家庭背景和容貌，因車禍
      致影響婚姻和人際活動，平常勘查工作亦受影響如若地形過於難行亦無從完成
      工作，尚且需受天氣變化酸痛之苦。依目前受傷情形即影響上訴人戊○○他所
      喜愛的足球，籃球等運動，於此成長關鍵時刻運動受到壓縮體魄也影響，在現
      在競爭的社會一切講績效和時效將不單憑知識可行，因此這次車輛造成跛行，
      不能久站，酸痛，儀態不佳，相對情緒的干擾，影響能力的發揮，不緊影響工
      作損失有時就連工作也沒。我們可從台北市政府找清潔隊員先從背負沙包跑步
      再口試，一些高科技和公關部門尋才亦是整體考量，僅稍微的差異就沒工作，
      若有幸於高科技等產業服務或作研究亦需久站和戶外調查，必也影響工作時效
      和成果，更況需體力和多地奔走之工作。上訴人戊○○目前尚在求學階段重要
      的一些戶外活動也因不良於行受影響況也影響到他選讀某些科系的權利。援依
      目前政府每月最低薪資一萬五千八百四十元，工作期間從二十歲至六十歲計四
      十年，總計七百六十萬三千二百元，考慮工作損失請求九十萬元。依過失相抵
      原則，乙○○應給付上訴人戊○○一百二十四萬一千三百七十七元，原審已准
      許三十四萬九千六百九十八元，故乙○○應再給付戊○○八十九萬一千六百七
      十九元。
三、證據：除援用第一審所提證據外，補提：診斷證明書影本一份為證。
丙、本院依職權向臺灣嘉義地方法院檢察署函調九十一年偵字第三七五號乙○○等酒
    醉駕駛等卷、函請國立成功大學醫學院附設醫院（以下簡稱成大醫院）鑑定戊○
    ○所受之傷害致喪失勞動能力若干。
    理   由
一、本件附帶上訴人戊○○提起附帶上訴追加請求上訴人賠償其將來工作損失九十萬
    元，與其於原審起訴請求上訴人賠償其醫療等費用，均係本於上訴人駕車不慎加
    害於附帶上訴人之侵權行為，其請求之基礎事實同一，依民事訴訟法第四百四十
    六條第一項但書、第二百五十五條第一項第二款之規定應予准許；又依民事訴訟
    法第四百五十九條第一項後段之規定，被上訴人已為附帶上訴者，上訴人撤回上
    訴應得其同意。本件上訴人雖於九十二年七月十四日具狀聲明撤回上訴，但被上
    訴人於九十二年七月二十五日具狀表示不同意上訴人撤回上訴，是上訴人之撤回
    不生效力，均先予敘明。
二、被上訴人即附帶上訴人丙○○、戊○○於原審起訴主張：上訴人於九十一年十二
    月二十六日十四時許，酒後駕駛車號ＲＯ—七一五０號自用小客車，由北往南行
    經嘉義市○○街四十四巷與北榮街交岔路口時，疏於注意，撞及訴外人劉佳銘所
    騎乘車號ＭＡＰ—０九七號機車，致劉佳銘機車倒地，其後座附載之被上訴人戊
    ○○受有右側股骨骨折、右膝前十字韌帶及側韌帶斷裂，右膝關節血腫、疑右膝
    後十字韌帶部分斷裂疑右膝側半月板破裂等傷害，被上訴人丙○○受有顏面挫傷
    及左手手指擦傷等傷害。爰依侵權行為法律關係請求上訴人應給付戊○○醫療費
    用四萬八千二百九十六元、看護費用十八萬元、熱敷袋、復健器材等費用八千八
    百元、車資費用三萬六千三百元、精神慰撫金六十萬元、復健費用三十六萬元；
    應給付丙○○部分醫療費用三千二百零四元、車資二百四十元、精神慰撫金十五
    萬元，及均自起訴狀繕本送達翌日起至清償日止，按年息百分之五計算之利息；
    附帶上訴人戊○○於本院追加請求上訴人應再賠償勞動能力損失損失九十萬元（
    被上訴人戊○○於原審請求上訴人賠償其法定代理人丁○○之工作損失一萬三千
    六百七十元本息部分，經原審判決被上訴人敗訴，未據上訴，已確定）。
    上訴人則以：本件車禍肇事責任經交通事故鑑定委員會認定雙方均為肇事次因，
    停放路邊之不明車輛為肇事主因，又上訴人為右方直行車，刑事判決僅認上訴人
    有未注意前方車輛之動態減速慢行之輕過失，而被上訴人方面則有(1)超載(2)疏未
    注意車前狀況(3)未減速慢行做隨時停車之準備(4)左方直行車未讓右方直行車先行
    等多項過失，兩相比較上訴人之過失顯甚輕微；發生車禍當日上訴人雖有飲酒，
    但其酒精濃度每公升僅零點二七毫克，不影響其精神狀態；其在嘉義縣太保市公
    所工作，月入四、五萬元，要繳一萬元之房貸，且有三個小孩要扶養，被上訴人
    請求之金額過高等語，資為抗辯。
三、查上訴人於九十年十二月二十六日下午二時許，酒後呼氣酒精濃度為每公升零點
    二七毫克，而駕駛車牌號碼ＲＯ—七一五０號自用小客車，由北往南行經嘉義市
    ○○街四十四巷與北榮街未設有行車管制號誌之交岔路口時，疏於注意，撞及訴
    外人劉佳銘騎乘車牌號碼ＭＡＰ—０九七號重型機車，致劉佳銘機車倒地，其後
    座附載之被上訴人戊○○受有右側股骨骨折、雙側膝部挫傷、右腳踝挫傷之傷害
    ，被上訴人丙○○則受有顏面挫傷、左手手指擦傷之傷害等情，為上訴人所不爭
    ，並有道路交通事故調查報告表、舉發違反道路交通管理事件通知單、酒精測試
    單各一紙及交通事故現場照片九張附於刑事卷可稽，自堪信為真實。上訴人因觸
    犯過失傷害罪，並經本院刑事庭以九十年交上易字第九六六號判處有期徒刑月
    ，如易科罰金，以佰元折算壹日確定在案。被上訴人依侵權行為之法則請求上
    訴人賠償其損害即屬有據。茲將被上訴人請求之金額是否應予准許分述如次：
（一）關於戊○○部分：
    (一)醫療費用：被上訴人戊○○主張其因本件車禍受傷，扣除全民健康保險已支付
      之醫療費用後共為四萬八千二百九十六元，此有被上訴人提出醫療收據影本六
      十三張為證（見原審卷第六二－八二頁，一二五－一五二頁），上訴人對此亦
      不為爭執，被上訴人關於此部分之請求，應予准許。
    (二)醫療器材等費用：被上訴人主張因本件車禍而購買熱敷袋等醫療器材治療，共
      花費八千八百元，業據其提出醫療器材收據影本三張為證，上訴人對此亦不爭
      執（見原審卷第八四－八五頁），被上訴人關於此部分之請求應予准許。
    (三)交通費用：被上訴人主張其因本件車禍受傷需治療，曾至嘉義市聖馬爾定醫院
      就診二次，每次車資一百二十元，及至台南市成大醫院就診十四次，每次車資
      二千四百元；至嘉義基督教醫院就診二十次，每次車資一百五十元，共支出三
      萬六千三百元之交通費，上訴人對此均不爭執，且經嘉義市計程車客運商業公
      會九十一年十月四日九一嘉市計客總字第０四六號函覆原審稱：自被上訴人住
      所至聖馬爾定醫院按表收費單程車資一三０元，來回計時計程按表收費大約二
      ００元；至嘉義基督教醫院按表收費單程車資一五０元，來回計時計程按表收
      費大約二五０元；及嘉義縣計程車客運商業公會九十一年十月十一日嘉縣計客
      隆總字第０三七號函覆原審稱：自被上訴人住所至成大醫院按表計時計程收費
      單程車資大約一千三百元左右，另需加計高速公路收費站兩站繳費八十元；有
      各該函件附卷可稽（見原審卷第九三、九四頁），被上訴人關於此部分之請求
      ，核屬正當，應予准許。
    (四)復健費用：按健康受損時，其經無醫師資格之國術館為推拿之民俗療法，應經
      醫師之指示施行，如未經醫師指示，必須由請求人舉證於醫學上有其必要性及
      有效性。本件被上訴人請求復健費用三十六萬元，係主張根據其過往經驗及周
      遭朋友案例，而推論膝蓋部分無法完全恢復，跛行且無法完全蹲下，必造成日
      後酸痛之病源，而認為每月需要施行三次民俗療法，每次三百元云云，惟未提
      出證據或醫學文獻以供參酌，亦未有合格醫師之指示，此部分之請求尚難准許
      。
    (五)看護費用：被上訴人主張其因受有右側股骨骨折、右膝前十字韌帶及側韌帶斷
      裂，右膝關節血腫、疑右膝後十字韌帶部分斷裂疑右膝側半月板破裂等傷害，
      生活無法自理，需二十四小時看護，自九十年十二月二十六日起至九十一年二
      月十三日止，故請黃瑜琇看護白天，晚上則由父母看護，業據其提出看護收據
      影本一份為證（見原審卷第八三頁），另自九十一年二月十四日起至九十一年
      三月二十五日止，則由祖父母及父母親輪流看護，故請求十八萬元之看護費用
      等情；經成大醫院以九十二年二月十九日（九二）成附醫骨字第一一五九號函
      覆原審稱：「九十一年一月十日初次來院門診，當時是因為右骨骨折，九十年
      十二月二十六日手術接受鋼板固定。同時併有右膝後十字韌帶斷裂，外側拉傷
      ，右膝腫脹、不穩，以支固定架，因為行動不便，需要看護三個月。」據此固
      可推知自九十一年一月十日起至同年四月十日止，需看護三個月；惟經國立嘉
      義大學附設實驗國民小學九十一年八月二十七日嘉大附小教字第九一一二八九
      號函覆原審稱：「學生戊○○自民國九十一年二月十九日（六年級下學期開始
      ）（開學後，早自修至第一節上課前常缺席，理由是到醫院做復健）」（見原
      審卷第一六二、第三二頁），是被上訴人自九十一年二月十九日復學起至同年
      四月十日止，其白天上學期間應無父母看護之必要，故自九十一年二月十九日
      起至同年四月十日止，被上訴人僅得請求半日之看護費用，即五萬一千元（
      1000×51＝ 51000），再加計九十年十二月二十七日受傷起至九十一年二月十
      八日止之看護費用，共為十萬六千元，此部分之請求，應予准許，逾此範圍之
      請求，尚屬無據。
    (六)精神慰撫金：被上訴人受有右側股骨骨折、右膝前十字韌帶及側韌帶斷裂，右
      膝關節血腫、疑右膝後十字韌帶部分斷裂疑右膝側半月板破裂等傷害，其肉體
      、精神所受痛苦鉅深，再據國立成功大學醫學院附設醫院於九十一年九月二日
      以（九一）成附醫復字第八五四七號函覆：認被上訴人戊○○之傷勢，雖目前
      可獨立行走，但會跛行、不太不穩，而且右膝關節活動受限制，無法完全蹲下
      等情（見原審卷第三三頁），又戊○○正值青春成長期，勢必影響其成長過程
      之缺陷，亦留下心中之陰影；而上訴人在嘉義縣太保市公所任職，工作穩定，
      月入四、五萬元，需繳納一萬元之房屋貸款，名下有汽車一部及不動產一筆，
      此有財政部台灣省南區國稅局嘉義縣分局九十一年八月十五日南區國稅嘉縣徵
      字第０九一００一四０四三號函在卷可按（見原審卷第十二－十五頁）；被上
      訴人受害時年僅十三歲，正值發育期；斟酌兩造之身分、地位及被上訴人傷害
      之嚴重性等情況，認上訴人應給付被上訴人五十萬元之精神慰撫金為適當，被
      上訴人請求六十萬元尚嫌過高，其超過部分不應准許。
    (七)減少勞動能力：查戊○○為七十九年七月十三日出生，其因本件車禍而致雙腳
      變形成X型，部分肌肉萎縮，膝關節部分增生至無法完全蹲下，雙腳長短不一
      ，走路跛形無法久站影響活動、情緒和整體美，且因上述病情，必然導致其運
      動功能及未來的勞動能力下降百分之五十至百分之五，此有成大醫院九十二年
      九月九日（九二）成附醫骨第九四二０號函在卷可稽（見本院卷第八三－八四
      頁）。依目前政府所定每月最低薪資為一萬五千八百四十元，工作期間自二十
      歲至六十歲計四十年，本院斟酌成大醫院之鑑定，取其中間值百分之二十五為
      其減少勞動能力之比例，則其勞動損失於扣除期前利益後為八十七萬九千九百
      一十四元。計算式如下：（一）十三歲三個月至六十歲：年別5%複式霍夫曼計
      算法（第一年不扣除中間利息），其計算式為：[190080*24.00000000（此為
      應受扶養46年之霍夫曼係數）+190080*3/12*（24.00000000-00.00000000）]
      =0000000（小數點以下四捨五入），（二）十三歲三個月至二十歲：年別5%複
      式霍夫曼計算法（第一年不扣除中間利息），其計算式為：[190080*5.000000
      00（此為應受扶養6年之霍夫曼係數）+190080*3/12*（6.00000000-0.0000000
      0）]=0000000（小數點以下四捨五入），（三）(0000000-0000000)*0.25=879
      914。是被上訴人請求上訴人給付其減少工作損失之金額，超過八十七萬九千
      九百一十四元部分，不應准許。
    (八)以上各項應准許之金額共計為一百五十七萬九千三百一十元。
（二）關於丙○○部分：
    (一)醫療費用：丙○○主張其因本件車禍受傷，扣除全民健康保險已支付之醫療費
      用後共為三千二百八十四元，此有其提出醫療收據影本四張為證（見原審卷第
      八六－八八頁），上訴人對此亦不爭執，被上訴人關於此部分之請求，應予准
      許。
    (二)交通費用：丙○○主張其至聖馬爾定醫院就診二次，每次車資一百二十元，共
      花費二百四十元，依上開嘉義市計程車客運商業同業公會函所述，自嘉義市○
      ○○路五一０巷二一之一號七樓之二丙○○住處至聖馬爾定醫院車資單程為一
      百三十元，而丙○○請求車資二百四十元，尚屬合理，應予准許。
    (三)精神慰撫金：丙○○年僅八歲，因本件車禍受有顏面挫傷、左手手指擦傷之傷
      害等情已如前述，已造成其身體及精神之痛苦，而上訴人目前有穩定工作，月
      入四、五萬元，需繳納一萬元之房屋貸款，名下有汽車一部及不動產一筆，均
      已如前述，斟酌兩造之身分、地位、財產等情狀，認上訴人應給付二萬元之精
      神慰撫金為適當，其逾此金額之請求不應准許。
    (四)以上各項應准許之金額共計為二萬三千五百二十四元。
四、按損害之發生或擴大，被害人與有過失者，法院得減輕賠償金額，或免除之，此
    項規定，於被害人之代理人或使用人與有過失者，準用之，民法第二百十七條第
    一項、第三項分別定有明文。此項規定之目的在謀求加害人與被害人間之公平，
    倘受害人於事故之發生亦有過失時，由加害人負全部賠償責任，為免失諸過苛，
    是以賦與法院不待當事人之主張，得減輕其賠償責任或免除之職權（最高法院八
    十五年臺上字第一七五六號判例參照）。又駕駛機車有過失致坐於後座之人被他
    人駕駛之車撞死者，後座之人係因藉駕駛人之載送而擴大其活動範圍，駕駛人為
    之駕駛機車，應認係後座之人之使用人（最高法院七十四年臺上字第一一七０號
    判例參照）。查本件車禍經送臺灣省嘉雲區車輛行車故鑑定委員會鑑定結果認為
    ：「一、不明車於路口內違規停車，妨害二造行車及視線肇事，為肇事主因。二
    、劉佳銘駕駛重機車，行經無號誌交岔路口，左方車未暫時讓右方車先行；與乙
    ○○服用酒類超過法定標準值駕駛自小客車，行經無號誌交岔路口，未注意車前
    狀況，同為肇事次因。」此有該會九十一年四月三日嘉鑑字第九一０三三０號鑑
    定意見書可稽（見原法院九十一年交易第六０號刑事卷第二一－二四頁），而本
    件被上訴人二人就本件車禍之發生，係藉由其使用人劉佳銘之載送而擴大其損害
    範圍，揆諸上開判例說明，劉佳銘之過失應視同被上訴人二人之過失，從而，本
    件自有過失相抵原則之適用。玆斟酌劉佳銘駕駛機車左方車未讓右方車先行，上
    訴人服用酒類超過法定標準值駕駛自小客車之過失情節，認兩造就本件車禍之發
    生各應負二分之一過失責任，是戊○○得請求上訴人賠償之金額為七十八萬九千
    六百五十五元（48296+8800+36300+10600+500000+879914/2= 789655）；丙○○
    得請求上訴人賠償之金額為一萬一千七百六十二元（3284+240+20000/2=11762）
    。
五、綜上所述，原審就戊○○請求醫療費用、醫療器材費用、交通費用、看護費用、
    精神慰撫金部分，判命上訴人給付三十四萬九千六百九十八元及自起訴狀繕本送
    達之翌日即民國九十一年五月十四日起之法定遲延利息，就丙○○請求醫療費用
    、交通費用、精神慰撫金部分，判命上訴人給付一萬一千七百六十二元及自起訴
    狀繕本送達之翌日即民國九十一年五月十四日起之法定遲延利息，並依兩造之聲
    請，酌定相當擔保金額，分別准為及免為假執行之宣告，，暨駁回戊○○、丙○
    ○其餘之請求，並無不合。兩造上訴意旨分別指摘原判決不當，求予廢棄改判，
    為無理由，應予駁回。至戊○○就其減少勞動能力追加請求上訴人應再給付四十
    三萬九千九百五十七元（879914/2= 439957），及自附帶上訴狀繕本送達翌日起
    （即九十二年七月九日）至清償日止，按年息百分之五計算之利息部分，為有理
    由，應予准許；其逾此部分之請求尚屬無據，應予駁回。
六、本件事證已臻明確，兩造其餘攻擊防禦方法及舉證，核與判決結果不生影響，爰
    不另一一論述，附此敘明。
據上論結，本件上訴及附帶上訴為無理由；附帶上訴人戊○○追加之訴為一部有理由
，一部無理由，依民事訴訟法第四百四十九條第一項、第四百五十條、第七十九條、
第七十八條，判決如主文。
中      華      民      國    九十二    年      十      月    二十八    日
                                    臺灣高等法院台南分院民事第二庭
~B1審判長法官  吳    志    誠
~B2      法官  周    素    秋
~B3      法官  楊    省    三
右為正本係照原本作成。
不得上訴。
中      華      民      國    九十二    年      十      月    二十九    日
~B法院書記官  謝    淑    玉


司法院資訊處製作；財團法人民間司法改革基金會備份。
